最高法院刑事判決　　　　　　　　　　　　　　　九十三年度台上字第四四四五號
　　上　訴　人　乙○○
　　選任辯護人　陳文欽律師
　　上　訴　人　甲○○
右上訴人等因偽造有價證券案件，不服台灣高等法院台南分院中華民國九十年十一月
二十八日第二審判決（九十年度上訴字第一三二六號，起訴案號：台灣台南地方法院
檢察署八十九年度偵字第一三三九二號），提起上訴，本院判決如左：
    主  文
上訴駁回。
    理  由
一偽造有價證券及偽造私文書部分：
按刑事訴訟法第三百七十七條規定，上訴於第三審法院，非以判決違背法令為理由，
不得為之。是提起第三審上訴，應以原判決違背法令為理由，係屬法定要件。如果上
訴理由狀並未依據卷內訴訟資料，具體指摘原判決不適用何種法則或如何適用不當，
或所指摘原判決違法情事，顯與法律規定得為第三審上訴理由之違法情形，不相適合
時，均應認其上訴為違背法律上之程式，予以駁回。本件上訴人乙○○上訴意旨略稱
：(一)、原判決事實欄記載原判決附表編號一之支票係由不詳姓名成年男子填載發票日
期、金額，完成發票行為後始交予甲○○，該附表編號二支票則係由乙○○在該名男
子面前填載發票日期及票面金額新台幣（下同）六萬元之後，交予乙○○收受等情，
依此上訴人等所取得之支票面額均已確定，並非空白支票，乃原判決理由欄又認上訴
人等各以一千三百元之代價取得該等空白支票，顯有判決理由矛盾之違法。(二)、原判
決認上訴人等於偵查中供承：當時對方也沒有限制支票上之金額數字，也不知要填寫
多少，只跟對方說要填云云。但甲○○係取得已填妥金額之支票，乙○○於偵查中只
說：「我當時不知欲填寫多少，所以只跟他說要填」，並未說「也沒有限制支票上之
金額數字」，足見原判決上開理由說明，與卷內資料不符，有判決理由矛盾之違法。
(三)、上訴人等於自首時即已供明賣支票者說他是票主，而社會上出售自己名義之支票
圖利者亦常有人在，上訴人等確實係誤信出售支票者為票主，並仿效同事之做法，才
誤觸法典，但主觀上並無偽造有價證券之犯意，原審未予詳查，即認定上訴人等犯罪
，有違經驗及論理法則。(四)、上訴人等購得者為「芭樂票」，客觀上無法兌現，不能
以票面金額之多寡與購得代價來判斷是否顯不相當；又上訴人等在支票背面記載保險
客戶姓名，僅在註明該支票由何客戶繳交保費，並非背書，原判決認上訴人等有故買
贓物及偽造背書之犯意，其適用法則顯有未當。(五)、上訴人等縱成立犯罪，原判決未
審酌上訴人等犯罪情節輕微，又已自首，而未為緩刑之宣告，有不適用法則之違法等
語。上訴人甲○○上訴意旨則略稱：(一)、甲○○買得之支票，其發票人印文、發票日
期、金額均分別已蓋妥、填好，並非空白支票，原判決卻以出售自己名義之空白支票
有違常情，作為認定甲○○共同偽造支票之理由，有判決理由矛盾之違誤。況原判決
引用之本院八十六年度台上字第四八三０號刑事判決亦稱一般俗稱之「人頭票」或「
芭樂票」，亦有本人自行開戶領票後以低價出售者，此種情形殊難論以偽造之責。而
甲○○係依報紙所刊「票借你」的廣告向「阿欉」之男子買受支票，此係相信大眾媒
體之廣告而為，並不知是贓物支票，乃原審不察，認定甲○○共同偽造支票，顯然有
認定事實與所採用之證據不相一致之違法。(二)、原判決事實欄既記載甲○○取得支票
時，該不詳姓名之出售者已完成發票行為，則甲○○自無參與偽造支票犯行，然原判
決理由欄卻說明甲○○應負共同偽造有價證券之刑責，足徵原判決理由矛盾。(三)、甲
○○所為買受支票交付保險公司作為客戶保費之行為，究竟係取得票面價值之對價，
或係供作擔保或借款行為之性質，有無另牽連觸犯刑法第三百三十九條第一項之詐欺
罪責，原判決未於理由欄論，有不適用法則之違法。(四)、出售支票予上訴人者雖非
原票主趙太欉本人，但其是否與趙太欉共謀，由其代為出售支票？支票上係蓋「趙泰
崇」之印文，其發音與「趙太欉」相同，為何如此巧合？原審未予查明，有調查未盡
之違法。又該出售支票者是否為真正之「趙泰崇」本人，如是，則無偽造支票問題，
原審未予調查，亦屬違法。(五)、甲○○在系爭支票背面記載保險客戶「鄭原洲」、「
程曉蘋」、「吳俊煌」之姓名，僅用以註明該支票係屬支付鄭原洲等人之保險費，方
便保險公司承辦人查考，並非表示背書之用意，此業經證人施志全到庭證明屬實，且
有國華人壽保險股份有限公司（下稱國華人壽公司）九十年七月二十五日（九０）華
壽保服字第一０四九號函可證，足證該行為並非背書，且不會對客戶及公司造成任何
損害，自不成立偽造文書罪。然原判決竟認成立偽造背書之偽造私文書罪，顯與實情
有違，亦屬違背法令等語。
惟查原審認定上訴人二人有原判決所載之犯行，係以系爭二張支票係趙太欉所有，連
同其他空白支票共一百張放置機車內，與機車一同失竊等情，已據趙太欉證述甚詳，
且有遺失票據申報書在卷可稽。上訴人二人於偵查中已供承各以一千三百元買受系爭
支票，並在其上寫上客戶姓名背書之事實，並供稱：買支票時，未請出賣人出示證件
，沒問為何要賣支票，對方頭戴安全帽一直未拿下，無法看清楚其長相等情不諱。衡
情以觀，上訴人等各以一千三百元之低價買入面額各為六萬餘元之支票，交易時出賣
者又遲不拿下安全帽以真面目示人，此等行徑與常情有違，顯已啟人疑竇，且票據所
有人應無將空白支票任意販賣或交付他人，使自己負無限、不定期責任，承受於金融
機構信用破產之理。上訴人等自承服務於國華人壽公司數年，則對客戶以支票繳納保
費之程序知之甚稔，對系爭支票係真正發票人所遺失，未經授權填載之事實理應知悉
，堪認其等主觀上有共同偽造該支票之犯意。至於上訴人等於偵查中是否有供稱出售
者當時有自稱為票主「阿欉」，並不影響其等交易有違常情之處，尚難因此而卸免刑
責。上訴人甲○○雖未親自簽發支票，但其既知支票為來源不明之贓物，仍於與販賣
者接洽、謀議後，指示該男子依其意思填載發票日期及金額，該男子亦依甲○○之指
示予以填載，足見甲○○顯與該男子有犯意聯絡，仍應負共同正犯刑責。證人施志全
及國華人壽公司回函所稱：該公司收費人員收取客戶支付保險費之票據，通常皆於票
據背面註記要保人姓名及保單號碼等情，乃係在一般情況下之註記情形，然上訴人等
於偵查中已供稱：公司有規定客戶繳支票要背書，所以伊等才自己寫上客戶姓名等語
，足見上訴人等有背書之犯意與行為，其等未得客戶之允許擅自偽造客戶之背書並據
以行使，自應負行使偽造私文書罪責，上訴人所為與施志全及上述回函所述註記情形
不同等證據，予以綜合判斷，認上訴人二人上開所為，均成立刑法第二百零一條第一
項之偽造有價證券及刑法第二百十六條、第二百十條之行使偽造私文書罪，依牽連犯
規定，從一重之偽造有價證券罪處斷，並於法定刑內量處其刑，已詳其所憑證據及
認定之理由。並指駁上訴人等於審理中否認犯罪，所辯為不足採信之理由。且說明出
賣支票予上訴人者非發票人本人，與本院八十六年度台上字第四八三０號判決所指販
賣本人支票，不負偽造有價證券罪責之情形不同，不得依該判決為有利上訴人之認定
。所為論斷，均有卷存證據資料可資覆按。從形式上觀察，並無違背法令之情形存在
。上訴人雖指摘原判決違背法令，然查原判決係認定上訴人等向出售者洽購時，系爭
支票仍係空白支票，其金額、發票日係依上訴人之意思而填載，則原判決理由欄依此
事實說明上訴人係購買空白支票，並無上訴意旨所指事實與理由矛盾之違法。上訴人
二人於偵查中並未說「出售支票者有限制支票所載金額」，則原判決以上訴人於偵查
中供承買支票當時，對方沒有限制支票上的金額數字，並無與卷內資料不符之違法可
言。原判決係認定上訴人二人以系爭偽造之支票交付國華人壽公司用以支付保費，並
非供擔保或借款之用，則原判決未論以詐欺罪，並無不合，上訴意旨依憑己見謂原判
決未論以牽連犯，又未說明其理由，有不適用法則之違法云云，自非合法之上訴理由
。原判決依憑出售支票者不敢以真面目示人，其行為與販賣自己名義之支票者不符，
亦即認定其真名並非「趙泰崇」，已詳細說明其論斷之理由。至於「趙泰崇」與原票
主「趙太欉」之發音相同，或許是趙太欉之支票與身分證件一起被竊，行竊者故意以
音相同之「趙泰崇」名義偽造支票所致。況趙太欉如共謀販賣其領得之支票，為逃避
刑責，實不可能以音相同之姓名偽造支票販賣，而販賣偽造支票者為逃避追查，亦無
以其真名發票之理。上訴人二人於原審並未請求調查趙太欉是否為共犯及販賣者是否
為真正之「趙泰崇」，上訴本院時始為此事實上之爭執，指摘原審調查未盡，亦非適
法之上訴理由。至其他上訴理由無非就原審已調查、說明及依憑證據所為認事、採證
、量刑職權之合法行使，依憑己見，所為之任意指摘，並重為事實之爭執，否認犯罪
，殊與法律規定得為第三審上訴理由之違法情形不相適合，衡以前開說明，此部分之
上訴為違背法律上之程式，應予駁回。
二故買贓物部分：
按刑事訴訟法第三百七十六條所列各罪之案件，經第二審判決者，不得上訴於第三審
法院，法有明文。本件上訴人甲○○、乙○○所犯刑法第三百四十九條第二項之故買
贓物罪部分，核屬刑事訴訟法第三百七十六條第七款之案件，依首開說明，既經第二
審判決，自不得上訴於第三審法院。縱此部分與偽造有價證券及偽造私文書部分有方
法結果之牽連關係，為裁判上一罪，但偽造有價證券及偽造私文書部分之上訴為不合
法，本院應從程序上予以駁回，而無從為實體上判決，對於輕罪部分之此部分，亦無
從適用審判不可分原則，為實體上審判，上訴人等竟復提起上訴，顯為法所不許，應
予駁回。
據上論結，應依刑事訴訟法第三百九十五條前段，判決如主文。
中　　　華　　　民　　　國　　九十三　　年　　　八　　　月　　二十六　　日
                              最高法院刑事第十二庭
                                  審判長法官  陳　正　庸
                                        法官  賴　忠　星
                                        法官  王　居　財
                                        法官  張　清　埤
                                        法官  林　開　任
      右正本證明與原本無異
                                              書  記  官
中　　　華　　　民　　　國　　九十三　　年　　　八　　　月　　三十一　　日
                                                                        Ｑ
